臺灣雲林地方法院民事判決
111年度六簡字第168號
原      告  張榮晋  
訴訟代理人  張睿紘  
            黃薇合  
被      告  吳覲宸即吳宸影    

上列當事人間返還房屋事件，於民國111 年9 月12日言詞辯論終
結，本院判決如下︰
    主  文
被告應將門牌號碼雲林縣○○市鎮○路000巷00號5樓房屋返還原告
。
被告應給付原告新臺幣312,000元。
原告其餘之訴駁回。
訴訟費用由被告負擔百分之97，餘由原告負擔。
本判決第一項、第二項得假執行。
原告其餘假執行之聲請駁回。
    事  實  及  理  由
壹、程序事項
一、按因不動產之物權或其分割或經界涉訟者，專屬不動產所在
    地之法院管轄，民事訴訟法第10條第1 項定有明文。本件原
    告援引民法第767 條規定，起訴主張被告應將其所有門牌號
    碼雲林縣○○市鎮○路000 巷00號5 樓房屋（下稱系爭房屋）
    返還原告等語，而系爭房屋係位於本院轄區，是依上揭規定
    ，本院就本件訴訟自有管轄權，合先敘明。
二、復按訴狀送達後，原告不得將原訴變更或追加他訴，但請求
    之基礎事實同一、擴張或減縮應受判決事項之聲明者，不在
    此限；上開規定於簡易訴訟程序適用之，民事訴訟法第255
    條第1 項第2 款、第3 款、第436 條第2 項分別定有明文。
    本件原告起訴聲明原為：被告應將系爭房屋返還原告等語（
    見本院卷第1 頁）；嗣原告於民國111 年7 月28日具狀追加
    聲明：被告應給付原告新臺幣（下同）33萬5,200 元等語，
    惟其誤將起訴聲明列為先位聲明，追加聲明列為備位聲明（
    見本院卷第44頁、第45頁），並於111 年8 月23日具狀陳報
    請求金額為33萬1,100 元（此應為33萬2,100 元之誤算，見
    本院卷第51頁），復經本院於111 年9 月12日審理時當庭確
    認原告聲明應為：㈠被告應將系爭房屋返還原告。㈡被告應給
    付原告33萬2,100 元等語（見本院卷第62頁），原告上開所
    為，經核與前揭規定相符，應予准許。
三、被告經合法通知，未於言詞辯論期日到場，核無民事訴訟法
    第386 條所列各款情形，爰依原告之聲請，就此部分由其一
    造辯論而為判決。
貳、實體事項
一、原告起訴主張：緣系爭房屋為原告所有，原告於107 年間與
    被告簽訂系爭房屋租賃契約，約定每月租金為8,000 元，嗣
    於108 年5月9日租賃契約終止後即未再與被告訂立租賃契約
    ，而原告於租賃契約終止時起即催告被告應搬離系爭房屋。
    詎被告於上開租賃契約終止後，以罹患癌症、經濟困難為由
    拒絕搬遷，現仍居住於系爭房屋，迭經原告會同里長、警察
    要求被告搬離系爭房屋均未獲置理，原告爰依民法第767 條
    、第455 條規定，請求法院擇一判決被告應將系爭房屋返還
    原告。又，被告於無權占用系爭房屋即自108 年5 月至111 
    年8 月期間共計39個月受有相當於租金之不當得利共計31萬
    2,000 元，造成原告之損害，故被告除應返還上開不當得利
    予原告外，並應以31萬2,000 元計算5%之利息即1 萬5,600 
    元賠償原告所受損失；且原告因僱請搬家公司及更換系爭房
    屋門鎖而另行支出費用3,500 元、1,000 元，被告亦應一併
    賠償。原告爰依不當得利及侵權行為之法律關係，請求法院
    擇一判決被告應賠償原告33萬2,100 元等語。並聲明：㈠被
    告應將系爭房屋返還原告。㈡被告應給付原告33萬2,100 元
    。㈢願供擔保，請准宣告假執行。㈣訴訟費用由被告負擔。
二、被告經本院合法通知而未於言詞辯論期日到場，亦未提出書
    狀為任何聲明或陳述。
三、本院之判斷：
㈠、原告主張其為系爭房屋所有權人，兩造間曾簽訂系爭房屋租
    賃契約，而被告於租賃契約屆期後拒不搬遷，迄今仍居住於
    系爭房屋，並已積欠原告租金達39個月等情，業據其提出系
    爭房屋之所有權狀暨房屋稅繳納證明、系爭房屋租賃契約書
    、台北杭南郵局存證號碼000294號存證信函等件為證（見本
    院卷第4 頁至第9 頁、第52頁至第59頁）、並經本院依職權
    調閱系爭房屋之房屋稅籍證明書核閱無訛，此有雲林縣稅務
    局111 年5 月5 日雲稅房字第1110063665號函及附件在卷可
    佐（見本院卷第16頁至第17頁）。又，本件被告對於原告主
    張之上開事實，已於相當時期受合法之通知，而於言詞辯論
    期日不到場，亦未提出準備書狀爭執，爰依民事訴訟法第28
    0 條第3 項準用第1 項規定，視同自認。是原告上開主張，
    應可認定為真實。
㈡、按所有人對於無權占有或侵奪其所有物者，得請求返還之，
    民法第767 條第1 項前段定有明文。經查，被告於系爭房屋
    租期屆至後仍居住於系爭房屋之事實，業已認定如前，是認
    被告已於租期屆至後喪失占用系爭房屋之正當權源，自屬無
    權占用。因此，原告依民法第767 條規定，請求被告應將系
    爭房屋返還原告，核屬有據，應予准許。另原告固援引民法
    第455 條規定即返還租賃物請求權為訴訟標的，請求本院擇
    一為勝訴判決（見本院卷第62頁反面），並以被告現仍占用
    系爭房屋為待證事實，聲請本院傳喚系爭房屋管理委員會委
    員及管理員、被告胞姊、仲介人員吳欣儒、雲林縣警察局斗
    六分局公正派出所勤務編號1258號警員等人到庭作證乙節，
    惟本院審酌現有證據資料，業已依所有權之法律關係就此部
    分為原告勝訴之判決，自無傳喚上開證人到庭作證之必要，
    亦毋庸對返還租賃物部分之法律關係再為審理，附此敘明。
㈢、復按無法律上之原因而受利益，致他人受損害者，應返還其
    利益，民法第179 條亦規定甚明。而無權占有他人之土地，
    可能獲得相當於租金之利益，為社會通常之觀念，故如無權
    占有他人之房屋，加害人應返還之不當得利之範圍，為相當
    於租金之利益（最高法院97年度台上字第294 號判決意旨參
    照）。經查，原告主張兩造間曾簽訂系爭房屋租賃契約，而
    該租賃契約已於108 年5月9日間屆期，原告於租賃契約屆期
    後即向被告表示應遷讓系爭房屋予原告，則自斯時起，應認
    被告已喪失繼續占有系爭房屋之正當權源等情，業如前述，
    則依前述規定及說明，本件被告仍持續占有系爭房屋即屬無
    法律上之原因而受利益，致原告受有損害，自應返還原告相
    當租金之不當得利。因此，原告依不當得利之法律關係，請
    求被告給付108 年5 月至111 年8 月期間共計39個月之租金
    共計31萬2,000 元（計算式：8,000元x39個月=312,000元）
    ，自屬有據，應予准許。另原告固援引民法第184 條規定即
    侵權行為損害賠償請求權為訴訟標的，請求本院擇一為勝訴
    判決（見本院卷第62頁），惟本院業已依不當得利之法律關
    係就此部分為原告勝訴之判決，自毋庸對侵權行為之法律關
    係再為審理。至於原告主張被告除應給付前述積欠相當於租
    金之損害31萬2,000 元外，並應給付原告以31萬2,000 元計
    算5%之利息即1 萬5,600 元，另須賠償原告另行支出僱請搬
    家公司費用3,500 元等部分，惟按當事人主張有利於己之事
    實者，就其事實有舉證之責任，是原告自應就上開事實負舉
    證之責。然而，原告並未就上開對己有利之事實舉證證明以
    實其說，是本院自難對原告上開主張，為有利於原告之認定
    。又，原告請求被告應賠償更換門鎖費用1,000 元部分，亦
    未提出任何證據證明，況且，出租人於承租人返還房屋後，
    為求安全及保護房屋、財產目的，自行更換門鎖，或應新承
    租人要求重新更換門鎖等情形，並非罕見，是承租人返還房
    屋後，門鎖之更換多是基於出租人保護居住及財產安全目的
    ，受益者亦屬出租人，性質上乃出租房屋需負擔之必要成本
    ，自難認原告收回系爭房屋更換門鎖之費用，係屬被告造成
    之損害，而應由被告負責。因此，原告請求被告賠償利息損
    失1 萬5,600 元、搬家費用3,500 元及更換門鎖費用1,000 
    元，均屬無據，不應准許。
四、綜上所述，原告依所有權及不當得利之法律關係，聲明請求
    ：㈠被告應將系爭房屋返還原告。㈡被告應給付原告31萬2,00
    0 元，為有理由，應予准許。逾此部分之請求，則無理由，
    應予駁回。
五、本件原告勝訴部分係依民事訴訟法第427 條第1 項規定適用
    簡易程序所為被告敗訴之判決，爰依同法第389 條第1 項第
    3 款之規定，依職權宣告假執行。原告雖聲明願供擔保，請
    准宣告假執行，然此僅督促本院依職權發動。至於原告敗訴
    部分，其假執行之聲請均已失所依附，應併予駁回。　　
六、本件事證已臻明確，兩造其餘攻擊防禦方法及證據，核與判
    決之結果不生影響，爰不一一論列，併此敘明。
七、訴訟費用負擔之依據：民事訴訟法第79條。
中    華    民    國    111   年    9    月    26     日
                  斗六簡易庭      法  官  温文昌
以上正本係照原本作成。
如不服本判決，應於送達後20日內向本院提出上訴狀並表明上訴
理由，如於本判決宣示後送達前提起上訴者，應於判決送達後20
日內補提上訴理由書（須按他造人數附繕本）。
中　　華　　民　　國　　111 　年　　9 　　月　　27　　日
                                  書記官  林雅菁